臺灣高等法院刑事判決　　　　　　　　95年度上訴字第4080號
上　訴　人　臺灣士林地方法院檢察署檢察官
上　訴　人
即　被　告　乙○○
選任辯護人　黃文明律師
　　　　　　朱俊雄律師
上列上訴人因被告違反稅捐稽徵法等案件，不服臺灣士林地方法
院94年度訴字第424號，中華民國95年9月26日第一審判決（起訴
案號：臺灣士林地方法院檢察署92年度偵字第10379號），提起
上訴，本院判決如下：
    主  文
上訴駁回。
    事實及理由
一、本案經本院審理結果，認第一審判決以上訴人即被告乙○○
    係連續犯稅捐稽徵法第41條納稅義務人以詐術逃漏稅捐罪，
    及刑法第216條、第215條之行使業務登載不實文書罪。所犯
    連續行使業務登載不實文書罪，與連續以詐術逃漏稅捐罪，
    2罪間，有方法行為，與目的行為之牽連關係，依修正前刑
    法第55條之規定，從一重之連續以詐術逃漏稅捐罪處斷，並
    審酌被告前無犯罪記錄，身為高級知識份子，位居要職，有
    社經地位，為規避高額稅率，竟以其子之名義分領薪資，犯
    罪動機、目的、手段、逃漏稅捐之數額、對於國家財政所生
    之損害程度、犯罪後否認犯行之態度，及檢察官對於科刑意
    見等一切情狀，判處被告「乙○○共同連續納稅義務人以詐
    術逃漏稅捐，處有期徒刑陸月，如易科罰金，以參佰元折算
    壹日。」；認事用法及量刑均無不當，應予維持，並引用第
    一審判決書記載之事實、證據及理由（如附件原審判決書）
    。
二、經查：
（一）證人即英泰公司董事長曹平霞於原審業已證稱：被告之子
      鍾昀泰非英泰公司正式員工，公司亦無僱請鍾昀泰從事該
      公司網頁設計、修改，鍾昀泰僅係於暑假在英泰公司打工
      ，大概1、2個月而已。證人即英泰公司財務協理鄭絢彰於
      原審亦證稱：90年8月間至91年8月間，鍾昀泰不曾在英泰
      公司擔任正職工作。證人即英泰公司會計林靖芬於原審證
      稱：不清楚被告減薪的事情，伊係根據被告或鄭絢彰的指
      示將乙○○的薪資中一部分的薪水放在鍾昀泰這邊等語。
      是英泰公司相關高層幹部均已證述鍾昀泰非英泰公司正式
      員工。
（二）鍾昀泰於90年7月19日親自於臺北銀行儲蓄部設立第00000
      0000000號帳戶，該帳戶自90年8月起每月有新台幣（以下
      同）4萬元匯入，又勾稽前揭帳戶之交易明細，及比對鍾
      昀泰90年、91年入出境資訊查詢結果可知，鍾昀泰不在國
      內期間，該帳戶於90年8月28日、90年9月12日、90年9月1
      8日、90年10月3日、90年11月6日、91年1月25日、2月8日
      、2月25日、3月1日、5月6日、8月4日尚有上萬元資金轉
      出，足見鍾昀泰本人應無實際掌控前揭帳戶之資金進出及
      流向，該帳戶應係被告為分散所得所開立。
（三）被告所舉證人鄭惟鍾、甲○○於本院雖分別證稱：鍾昀泰
      有負責英文網頁設計，且鍾昀泰的網頁都有掛到英泰公司
      網站上，有一陣子。英泰公司員工ＰＣ每人都有專屬密碼
      ，鍾昀泰有向證人要帳號密碼作測試與上傳動作，惟均稱
      我不知道公司有無正式僱用鍾昀泰，鍾昀泰的底薪沒有問
      過等語（見本院審判筆錄）。證人鄭惟鍾、甲○○所為證
      言，均不能證明鍾昀泰為英泰公司之員工，否則若係正式
      員工，何必向證人借用密碼。
（四）乙○○每月薪資中之40,000元，以鍾昀泰受領薪資為名義
      ，轉帳存入鍾昀泰臺北銀行儲蓄部之上開帳戶內，計自90
      年8月3日起至90年12月31日、91年1月1日起至91年8月20
      日止，分別分散薪資所得216,520、280,000元至鍾昀泰名
      下。乙○○明知上開2年度，其自己扣繳憑單上所載之薪
      資所得均為不實，仍將該不實薪資填入90年度、91年度綜
      合所得稅結算申報書中，併同上開扣繳憑單，連續持向財
      政部臺灣市國稅局士林稽徵所申報個人綜合所得稅（見偵
      查第一卷第41頁至第49頁），致使稅捐稽徵機關依據上開
      虛偽登載之扣繳憑單進行登錄歸戶，足生損害於稅捐稽徵
      機關對於稅捐稽徵之正確性，俟經稅捐機關核計結果，乙
      ○○藉此不正方法逃漏90及91年度綜合所得稅捐計64,956
      元、51,819元（見原審卷第40頁）。是本案被告以不正當
      方法逃漏稅捐，事證明確。
（五）至被告於本院抗辯：其只是以鼓勵小孩之心，自己自願減
      薪，將自己薪資撥一部分給鍾昀泰。若將鍾昀泰前開兩年
      之所得，還原為被告之所得並申報撫養，實際稅款只相差
      8,529元云云。惟查，被告若係為鼓勵自己子女，亦需先
      將自己薪水領得之後，再以贈與之方式為之，否則國家稅
      政、健康保險，個人信用問題，焉能再讓人相信？被告以
      前開不正當方法逃漏自己之稅捐，已經造成逃漏結果。至
      該二年度鍾昀泰亦另有申報（見偵查第一卷第50頁至第51
      頁），因鍾昀泰係69年8月23日生，於本案發生時業已成
      年，且另有所得而自行申報綜合所得稅，與被告之逃漏行
      為，不能抵銷。至被告其餘之主張，亦不能為被告有利之
      認定，併此敘明。
三、本案事證已明。檢察官上訴意旨稱原判決量刑過輕，難建司
    法威信；被告上訴意旨仍執前詞否認犯罪，而指摘原判決不
    當，為無理由，應予駁回。
據上論斷，應依刑事訴訟法第373條、第368條，判決如主文。
本案經檢察官鄭銘謙到庭執行職務。
中　　華　　民　　國　　96　　年　　6 　　月　　13　　日
　　　　　　　　　刑事第十三庭  審判長法　官  王  炳  梁
    　　　　　　　　　　　　　　　　　法　官  李  錦  樑
　　　　　　　 　 　　　　　　　　　　法　官  林  婷  立
以上正本證明與原本無異。
如不服本判決，應於收受送達後十日內向本院提出上訴書狀，其
未敘述上訴之理由者並得於提起上訴後十日內向本院補提理由書
（均須按他造當事人之人數附繕本）。
                                      書記官  廖  逸  柔
中　　華　　民　　國　　96　　年　　6 　　月　　13　　日
附錄本案論罪科刑法條全文：
稅捐稽徵法第41條：
納稅義務人以詐術或其他不正當方法逃漏稅捐者，處5年以下有
期徒刑、拘役或科或併科新台幣6萬元以下罰金。
中華民國刑法第216條：
行使第210條至第215條之文書者，依偽造、變造文書或登載不實
事項或使登載不實事項之規定處斷。
中華民國刑法第215條：
從事業務之人，明知為不實之事項，而登載於其業務上作成之文
書，足以生損害於公眾或他人者，處3年以下有期徒刑、拘役或5
00元以下罰金。
附件：
臺灣士林地方法院刑事判決　　　　　　　 94年度訴字第424號
公　訴　人　臺灣士林地方法院檢察署檢察官
被　　　告　乙○○　男　54歲（民國○○年○月○日生）
　　　　　　　　　　身分證統一編號：Ｚ000000000號
　　　　　　　　　　住台北市○○區○○路1段147巷14號4樓
選任辯護人　朱俊雄律師
          　劉  嵐律師
上列被告因違反稅捐稽徵法案件，經檢察官提起公訴（92年度偵
字第10379號），本院判決如下：
    主  文
乙○○共同連續納稅義務人以詐術逃漏稅捐，處有期徒刑陸月，
如易科罰金，以參佰元折算壹日。
    事  實
一、乙○○係自然人，在中華民國領域內有所得，有繳納綜合所
    得稅之義務，為稅捐稽徵法上之納稅義務人。乙○○自民國
    87年9月1日起至91年8月31日止在臺北市○○○路○段37號13
    樓之英泰國際股份有限公司（以下簡稱英泰公司）擔任總經
    理，每月自英泰公司支領新臺幣（下同）80,000元之薪資，
    此外並有其他收入來源，乙○○為規避適用高額所得累進稅
    率，明知其子鍾昀泰在國外就學，僅於89 、90年暑假期間
    返國至英泰公司擔任工讀生，每日薪資為1,200 元，竟於徵
    得鍾昀泰同意後，與鍾昀泰共同基於逃漏稅捐之概括犯意聯
    絡，由鍾昀泰提供其所有臺北銀行儲蓄部000000000000號帳
    戶，再由乙○○自90年8 月起指示不知情之英泰公司財務經
    理鄭絢彰及會計林靖芬，將乙○○每月薪資中之40,000元，
    以鍾昀泰受領薪資為名義，轉帳存入上開鍾昀泰臺北銀行儲
    蓄部之帳戶內，並製作不實薪資明細單及英泰公司90、91年
    度各類所得扣繳暨免扣繳憑單，計自90年8 月3 日起至90年
    12月31日、91年1 月1 日起至91年8 月20日止，分別分散薪
    資所得216,520 、280,000 元至鍾昀泰名下，乙○○明知上
    開2 年度扣繳憑單上所載之薪資所得均為不實，仍基於行使
    業務上登載不實文書之概括犯意，將該不實薪資填入90年度
    、91年度綜合所得稅結算申報書中，併同上開扣繳憑單，連
    續持向財政部臺灣市國稅局士林稽徵所申報個人綜合所得稅
    ，致使稅捐稽徵機關依據上開虛偽登載之扣繳憑單進行登錄
    歸戶，足生損害於稅捐稽徵機關對於稅捐稽徵之正確性，俟
    經稅捐機關核計結果，乙○○藉此不正方法逃漏90及91年度
    綜合所得稅捐計64,956元、51 ,819 元。
二、案經法務部調查局臺北市調查處移送台灣士林地方法院檢察
    署檢察官偵查起訴。
    理  由
一、訊據被告乙○○固坦承有於前揭時間擔任英泰公司總經理，
    並自90年8 月間起至91年8 月間止將其每月薪水80,000元按
    月撥40,000元到鍾昀泰名下之事實，惟矢口否認有何違反稅
    捐稽徵法之犯行，辯稱：90年5 、6 月間伊為開發英泰公司
    之新網站，於徵得曹平霞同意後，委請伊子鍾昀泰為英泰公
    司設計新網頁，並提供中文簡繁體、英文及日文之公司及產
    品簡介，目前英泰公司使用之網站，仍係使用鍾昀泰當時設
    計的版本，因顧慮英泰公司之財務狀況，在不增加英泰公司
    固定費用之考量下，由被告每月固定薪資撥出4 萬元予鍾昀
    泰作為設計網頁之報酬，伊薪資因此短少部分，則由英泰公
    司於年終視公司營運狀況，以紅利回補被告云云。
二、本院查：
（一）上述犯罪事實，業據證人即英泰公司負責人曹平霞、證人
      即英泰公司財務經理鄭絢彰、證人即英泰公司會計林靖芬
      於偵查及本院審理中證述綦詳（見偵查卷一第72至76頁、
      第90至93頁、偵查卷二第185 至189 頁偵訊筆錄、本院95
      95年5 月30日、7 月11日審判筆錄），並有英泰公司委託
      臺北銀行代發員工薪資明細單、鍾昀泰臺北銀行帳戶往來
      明細各1 份、鍾昀泰工讀薪資證明1 紙、被告及鍾昀泰90
      、91年度各類所得扣繳暨免扣繳憑單各1 紙及被告、鍾昀
      泰90年度、91年度綜合所得稅申報資料各1 份（見調查卷
      第173 至260 頁、偵查卷一第43至51頁）附卷可稽。又被
      告將其90、91年度領得薪資撥入其子鍾昀泰帳戶內，以多
      報少據以申報綜合所得稅結果，經本院函詢財政部臺北市
      國稅局士林稽徵所，被告於申報90年、91年綜合所得稅時
      ，如加計英泰公司薪資所得90年度21 6,520元及91年度
      280, 000元，則90年度估計應補稅額為64,956元、91年度
      估計應補稅額51,819元，有該所95年4 月25日財北國稅士
      林綜所二字第0950005934號函1 紙（見本院卷）在卷足憑
      。
（二）被告雖為前詞辯解，惟查：
    1.證人即英泰公司負責人曹平霞於本院審理中證稱：伊自87
      年9 月1 日起至91年8 月31日僱用被告擔任英泰公司臺灣
      地區總經理，被告任職期間薪資，有二部分，一部分是在
      美國，大約是年薪5 萬元美金，另一部分是在臺灣的薪水
      ，約月薪臺幣8 萬元。被告任職期間，英泰公司營運狀況
      不好，基本上每年都虧損，但被告薪資並無調整，英泰公
      司是採用增資方式，找其他的投資者彌補，或向世華銀行
      貸款3 百萬因應。從未以減少被告薪資方式因應公司之虧
      損，依照公司規定，要增減員工薪資都要填減薪表、增薪
      表，且要由主管簽名，被告如要減薪、增薪，要由伊簽名
      ，其他員工的增薪、減薪表，是由被告簽名的，所提出之
      離職員工叢蕙滋增薪表2 份，其中一份是由乙○○簽名，
      其中一份是由伊簽，伊簽具原因是因為叢蕙滋跟乙○○處
      不好，所以其中一份是由伊簽的等語（見本院95年5 月30
      日審判筆錄第3 頁至第21頁），證人即英泰公司財務協理
      鄭絢彰復到庭結證稱：依照公司規定，個人減薪、加薪需
      要填具增減薪表，伊並未收到曹平霞所簽具的乙○○減薪
      表，係被告對伊及會計做指示將被告之薪資分一半給鍾昀
      泰，伊記得被告說，他薪水很高，要撥給鍾昀泰一半，問
      伊可不可以，伊說這是違法的，要有工作事實，被告就說
      會撥工作給鍾昀泰做等語（見本院95 年5月30日審判筆錄
      第22頁至第35頁），證人即英泰公司會計林靖芬證稱：不
      清楚被告減薪的事情，伊係根據被告或鄭絢彰的指示將乙
      ○○的薪資中一部分的薪水放在鍾昀泰這邊等語（見本院
      95年7 月11日審判筆錄），並有英泰公司員工叢蕙滋增薪
      表2 份在卷足憑，堪認被告於英泰公司擔任總經理期間，
      確實並無減薪之事實。
    2.證人曹平霞證稱：被告之子鍾昀泰非英泰公司正式員工，
      公司亦無僱請鍾昀泰從事該公司網頁設計、修改，鍾昀泰
      僅係於暑假在英泰公司打工，大概1 、2 個月，美國的總
      公司網站是由Suneisys所設計，由內部公司員工Susan 做
      維護及開發新的網頁，臺灣公司之網頁是比照美國總公司
      網頁檔案所做，唯一不同是中文，公司網頁的修改都是Pe
      ter-Lin 的姐姐在做，90、91年間公司網頁並未重新建置
      ，鍾昀泰到職前公司網站就存在，他並未幫英泰公司設計
      維修網頁，公司不可能找一個遠在加拿大的學生，1 個月
      付4 萬元做網頁等語（見本院95 年5月30日審判筆錄），
      證人鄭絢彰亦陳稱：90年8 月間至91年8 月間，鍾昀泰不
      曾在英泰公司擔任正職工作，90年8 月間至91年8 月間，
      鍾昀泰每月可以領薪資4 萬元之原因是，被告說他的薪資
      一半轉到鍾昀泰那裡，被告會給鍾昀泰工作做，被告所指
      何工作不清楚，該工作也無承攬契約，依規定新進員工薪
      水第一次發放時，需要有面談紀錄表，上面會記載薪資，
      紀錄表會呈到總經理，由總經理簽字，公司聘用員工會有
      僱用契約，這是根據勞動基準法的契約，但沒有看過鍾昀
      泰的僱用契約，從開始把乙○○的薪資一半撥給鍾昀泰申
      報後，沒有無收到工程部或其他業務部門陳報要支薪給鍾
      昀泰之任何資料，公司的網站公司的員工會做文字修改，
      因為有些新聞或消息要公布在網站，由伊或總經理指示員
      工去做文字的修改，文字的修改不困難，所以沒有固定的
      員工做等語（見同上日審判筆錄），另證人林靖芬於本院
      審理時證稱：伊任職期間被告乙○○在英泰公司擔任總經
      理，鍾昀泰在英泰公司好像是打工的性質，暑假有來過公
      司，鍾昀泰支出證明單是伊製作，在英泰公司任職之員工
      是不需要另外製作支出證明單，鍾昀泰是在90年7 月1日
      到8 月21日來公司打工，所以另外製作支出證明單，打工
      性質我們會簽核主管批示再發薪水，主管是指鄭絢彰、乙
      ○○，鍾昀泰的工讀薪資期間計算方法，由鍾昀泰寫壹份
      簽，上面有那一天來上班的日期，依據週報來製作證明單
      ，周報是鍾昀泰自己寫的，鍾昀泰上班不用打卡。依照公
      司規定，製作員工的薪資表是依據總經理簽一份員工薪資
      資料，這份簽呈只到總經理這邊，不必再經過董事長或公
      司任何人核示，伊完全照他簽的這份製作，資料上面有姓
      名、薪資、到職日、按各個業務部門作各部門的區分未詳
      載各個員工負責的內容，總經理提供給我的員工薪資資料
      裡面沒有鍾昀泰名字，鍾昀泰部分是依據鄭絢彰或乙○○
      的指示作上去的，沒有根據其他資料製作，總經理不是每
      個月簽一份員工薪資出來，如果有減薪、加薪或薪水異動
      的月份他才會再簽一份薪資資料，如果鍾昀泰在工程部或
      其他部門有參與業務而需要支薪，他的支薪是需要如上面
      所述，將其支薪納入總經理的簽呈，再由伊據以製作薪資
      表，但乙○○撥一半薪水給鍾昀泰的這一年期間，伊沒有
      拿過鍾昀泰任何支薪經簽核的資料，90年8 月到91年8 月
      間，鍾昀泰沒有在財務部工作等語（見本院95年7 月11
      日審判筆錄），並有被告親筆書寫英泰公司網頁製作費用
      報價簽呈、英泰公司轉帳傳票各1 份在卷可稽（見本院卷
      ）。足證鍾昀泰於上開資薪期間，實際並非英泰公司正式
      員工，亦未受雇於英泰公司從事網頁設計、修改之情事。
    3.被告雖辯稱：其所提供原始碼第1 行：File:c/Interpub/
      wwwroot/... 是在原始設計者的工作環境下才能列印得出
      來云云，並提出網頁原始碼、電子郵件為憑。然查證人曹
      平霞已到庭證稱：只要進入英泰公司網站上，按右鍵，有
      一個目錄，就會有原始碼列印出來，被告所提出之英泰公
      司2002年6 月30日網頁原始碼，是可以以編輯方式到所謂
      之原始碼檔案去修改，再加上時間及其他項目，可製作列
      印出如被告所提出之網頁原始碼等語（見本院95年5 月30
      日審判筆錄第9 頁），並提出同樣英泰公司2002年6 月30
      日網頁原始碼1 份可證，顯見被告所提出之上開網頁原始
      碼是否足證鍾昀泰為網頁原設計者乙節，已有疑問，且被
      告提呈之網頁原始碼，並無撰寫設計者之名字或縮寫，無
      從證明該網站之網頁確係鍾昀泰所撰寫或設計，所附之網
      頁原始碼，最後修改日期為「2002/6/30 」、「2002/7/2
      1 」，是該原始碼僅能證明英泰公司網頁之電腦主機，曾
      於上開期日進行修改或儲存網頁檔案，尚無法證明是鍾昀
      泰所為，及自90年8 月3 日起至91年8 月20日止其餘時間
      內，鍾昀泰有對該網站為任何設計、更新。又從被告提出
      之其餘電子郵件內容以觀，郵件之主旨或與英泰公司網頁
      設計無關，或是僅有被告將電子郵件新聞、日文產品簡介
      、英文產品簡介轉寄給鍾昀泰，但看不出被告有何建網頁
      之指示，亦無鍾昀泰已完成該網頁之回覆，且依電子郵件
      記載之發信時間為91年6 月4 日及6 月13日，顯與英泰公
      司於90年8 月3 日起每月匯款4 萬元至鍾昀泰前揭帳戶之
      時點不符。再者，網頁設計之流程可簡單分為，客戶告知
      需求，洽談設計風格、簽約、網頁製作、上傳網站測試等
      流程，網頁設計完成後，還需將網頁檔案，由設計者的電
      腦上傳到網站之主機上，再由業主測試功能與需求是否符
      合要求，合格才會驗收，整個製作才算完成，期間會有多
      次會議與記錄，以鍾昀泰所領取之網頁設計費用報酬高達
      49萬餘元，但依被告供述：鍾昀泰僅與伊討論網頁設計的
      畫面，未和公司其他人員溝通、討論網頁設計之事情，亦
      無訂立書面承攬契約云云，顯與常情相違。且如網頁確係
      鍾昀泰設計，鍾昀泰應有系統分析書、系統說明書及驗收
      文件等資料，惟被告始終未能提出，堪認被告辯解委無足
      採，益見鍾昀泰並無為英泰公司設計網頁之情事已至為明
      確。
    4.鍾昀泰於臺北銀行儲蓄部第000000000000號帳戶係於90年
      7 月19日由鍾昀泰本人親自開戶，鍾昀泰亦知悉上開帳戶
      內自90年8 月起每月有4 萬元匯入等情，業據被告於本院
      審理時供述明確，並有臺北銀行開戶資料1 份附卷，又勾
      稽前揭帳戶之交易明細及鍾昀泰90年、91年入出境資訊查
      詢結果可知，鍾昀泰不在國內期間，該帳戶於90年8 月28
      日、90年9 月12日、90年9 月18日、90年10月3 日、90年
      11月6 日、91年1 月25日、2 月8 日、2 月25日、3 月1
      日、5 月6 日、8 月4 日均有上萬元資金轉出，足見鍾昀
      泰應無實際掌控前揭帳戶之資金進出及流向，該帳戶應係
      被告為分散所得所開立，而其子鍾昀泰明知上情，仍同意
      開立上開帳戶，以利被告將其薪資轉帳存入鍾昀泰帳戶內
      逃漏稅捐，其二人就詐術逃漏稅捐犯行，有犯意之聯絡及
      行為分擔甚明。
（三）綜上，被告之前揭辯解，皆為避重飾卸之詞，委無足採。
      被告犯行足堪認定，應予依法。
三、按行為後法律有變更者，適用行為時之法律，但行為後之法
    律有利於行為人者，適用最有利於行為人之法律，刑法第2
    條第1項定有明文。被告行為後，如附表所示關於本件被告
    論罪科刑所應適用之刑法條文，業於94年2月2日修正公布，
    並依刑法施行法第10條之1規定，於95年7月1日施行，經如
    附表所示個別比較新舊法及依最高法院24年上字第4634號判
    例就罪刑有關之一切情形，綜其全部之結果而為比較，仍以
    適用95年7月1日修正施行前（下稱修正前）如附表所示關於
    被告論罪科刑所應適用之刑法條文規定較有利於行為人，是
    依前開說明，自應適用修正前如附表所示關於被告論罪科刑
    所應適用之刑法條文規定處斷。另為呼應刑法第33條第5款
    之修正，刑法施行法第1 條之1 第1 項雖規定「中華民國九
    十四年一月七日刑法修正施行後，刑法分則編所定罰金之貨
    幣單位為新臺幣」；然考量刑法新制施行以後，刑法分則編
    所定罰金已無「罰金罰鍰提高標準條例」及「現行法規所定
    貨幣單位折算新臺幣條例」之適用，為使罰金數額趨於一致
    ，避免新舊法律之比較適用，刑法施行法第1 條之1 第2 項
    遂規定「九十四年一月七日刑法修正時，刑法分則編未修正
    之條文定有罰金者，自九十四年一月七日刑法修正施行後，
    就其所定數額提高為三十倍。但七十二年六月二十六日至九
    十四年一月七日新增或修正之條文，就其所定數額提高為三
    倍」。即在95年6 月30日以前，刑法分則編所定罰金之貨幣
    單位固為銀元，且部分條文亦應適用罰金罰鍰提高標準條例
    第1 條前段規定提高倍數；自95年7 月1 日以後，刑法分則
    編所定罰金之貨幣單位則為新臺幣，並應一律依刑法施行法
    第1 條之1 第2 項規定，提高其倍數為3 倍或30倍不等。惟
    經折算結果，無論新制施行前、後，刑法分則編所定罰金數
    額之內涵實無不同；即刑法分則編有關罰金刑之貨幣單位，
    雖已由「銀元」改為「新臺幣」，然法院所得判處之罰金最
    高數額實並無二致，即所涉刑罰之實質內涵俱未變更。是自
    95 年7月1 日起，刑法分則編所定條文雖應一律適用刑法施
    行法第1 條之1 之規定，然此既非法律變更，亦核無新舊法
    律比較適用之問題，附此敘明。
四、論罪科刑：
(一)按明知他人並未受僱，卻虛偽登載扣繳憑單及所得稅結算申
    報書以逃漏稅捐，乃係以詐術逃漏稅捐罪，與同條項所謂二
    以其他不正當方法逃漏稅捐，係指造作假單據、發票或設置
    偽帳以逃漏稅捐等不同（參最高法院73年度臺上字第6164號
    判決意旨），核被告乙○○所為，係犯稅捐稽徵法第41條納
    稅義務人以詐術逃漏稅捐罪及刑法第216 條、第215 條之行
    使業務登載不實文書罪。
(二)被告與鍾昀泰就以詐術逃漏稅捐罪間，有犯意聯絡及行為分
    擔，為共同正犯，其中鍾昀泰雖非納稅義務人身分，但與具
    有特定身分之納稅義務人即被告乙○○共同犯詐欺逃漏稅捐
    罪，依附表所示，應適用裁判時之刑法第31條第1 項之規定
    ，仍應論以共同正犯。
(三)被告利用不知情會計人員製作業務登載不實之薪資明細單、
    扣繳憑單文書，為間接正犯。被告登載不實事項於業務上作
    成之文書後持之行使，其偽造之低度行為，已為其行使之高
    度行為所吸收，不另論罪。
(四)被告先後2次行使業務登載不實文書、以詐術逃漏稅捐犯行
    ，均時間緊接，且犯罪構成要件相同，顯係各基於概括犯意
    反覆為之，為連續犯，依附表比較新舊法之結果，均應各依
    修正前刑法第56條連續犯之規定，論以一罪，並加重其刑。
(五)被告所犯前述連續行使業務登載不實文書罪與連續以詐術逃
    漏稅捐罪二罪間，各有方法、結果之牽連關係，依附表比較
    新舊法之結果，應依修正前刑法第55條之規定，從一重之連
    續以詐術逃漏稅捐罪處斷。
(六)起訴書雖漏未斟酌被告行使業務上登載不實文書罪犯行，惟
    此部分犯行與前揭論罪科刑部分有裁判上一罪之牽連犯關係
    ，本院自得併予審究。
(七)爰審酌被告前無犯罪記錄素行尚可、被告身為高級知識份子
    ，在產業界位居要職，有一定之社經地位，為規避高額稅率
    ，竟以其子之名義受領薪資，犯罪動機、目的、手段、逃漏
    稅捐之數額、對於國家財政所生之損害程度、犯罪後否認犯
    行之態度及公訴人對於科刑意見等一切情狀，量處如主文所
    示之刑，並依附表所示新舊法比較結果，以修正前之舊法較
    有利於被告，依修正前之舊法第41條第1 項定其易科罰金之
    折算標準，以示懲儆。
據上論斷，應依刑事訴訟法第299條第1項前段，稅捐稽徵法第41
條，刑法第2 條1 項前段、第11條前段、第28條、修正前刑法第
56條、第216 條、第215 條、第31條第1 項、第55條、第41條第
1 項前段，刑法施行法第1 條之1 ，修正前罰金罰鍰提高標準條
例第2 條，判決如主文。
本案經檢察官方祥鴻到庭執行職務
中　　華　　民　　國　　95　　年 　　9　　月　　26　　日
　　　　　　　　　刑事第三庭審判長法　官  洪英花
                                  法  官  王沛雷
                                  法  官  汪梅芬
以上正本證明與原本無異。
如不服本判決，應於判決送達後10日內，向本院提出上訴狀。
                                  書記官  張成龍
中　　華　　民　　國　　95　　年　　9 　　月　　26　　日
附本案論罪科刑依據之法條：稅捐稽徵法第41條，刑法第216 條
、第215條
稅捐稽徵法第41條 (逃漏稅捐之處罰)納稅義務人以詐術或其他
不正當方法逃漏稅捐者，處5年以下有期徒刑、拘役或科或併科
新台幣6萬元以下罰金。
中華民國刑法第216條
(行使偽造變造或登載不實之文書罪)
行使第 210 條至第 215 條之文書者，依偽造、變造文書或登載
不實事項或使登載不實事項之規定處斷。
中華民國刑法第215條
(業務上文書登載不實罪)
從事業務之人，明知為不實之事項，而登載於其業務上作成之文
書，足以生損害於公眾或他人者，處3年以下有期徒刑、拘役或
500元以下罰金。
附表：刑法修正施行後新舊法之比較適用
說明：一、【新法】：九十四年一月七日修正，同年二月二日
           公布，九十五年七月一日施行之刑法。
          【舊法】：九十四年一月七日修正，同年二月二日
           公布，九十五年七月一日施行前之刑法。
      二、【最高法院決議】：最高法院九十五年五月二十三
           日第八次刑事庭會議決議。
      三、【高院座談會決議】：臺灣高等法院暨所屬法院九
           因應新修正刑法施行座談會研討結果。
┌──┬──┬───────────┬──┬────────────┐
│編號│條號│新法                  │比較│理由                    │
│    │    ├───────────┤    │                        │
│    │    │舊法                  │結果│                        │
├──┼──┼───────────┼──┼────────────┤
│1   │2I │新條文                │無  │  行為後刑事犯罪之構成要│
│    │    │  行為後法律有變更者，│新  │  件，若因法律之修改而變│
│    │    │  適用行為時之法律。但│舊  │  更時，必該行為同時該當│
│    │    │  行為後之法律有利於行│法  │  於修正前、後法律所規定│
│    │    │  為人者，適用最有利於│比  │  之犯罪構成要件，始有刑│
│    │    │  行為人之法律。      │較  │  法第二條第一項之適用。│
│    │    │                      │適  │  如行為後之刑事法律已廢│
│    │    ├───────────┤用  │  止其刑罰，則應適用刑事│
│    │    │舊條文                │之  │  訴訟法第三百零二條第四│
│    │    │  行為後法律有變更者，│問  │  款規定，為免訴之判決，│
│    │    │  適用裁判時之法律。但│題  │  不再生行為後法律變更之│
│    │    │  裁判前之法律有利於行│    │  比較適用問題（最高法院│
│    │    │  為人者，適用最有利於│    │  九十一年度台上字第五  │
│    │    │  行為人之法律。      │    │  四五九號、九十四年度台│
│    │    │                      │    │  上字第二一七零號判決及│
│    │    │                      │    │  最高法院決議第一點參照│
│    │    │                      │    │  ）。故新法第二條第一項│
│    │    │                      │    │  之規定，係規範行為後法│
│    │    │                      │    │  律變更所生新舊法律比較│
│    │    │                      │    │  適用之準據法，本身並無│
│    │    │                      │    │  新舊法之比較適用。    │
├──┼──┼───────────┼──┼────────────┤
│2   │28  │新條文                │無  │法條文字修改，根據立法理│
│    │    │二人以上共同實行犯罪之│新  │由，修法目的在於剔除「陰│
│    │    │行為者，皆為正犯。    │舊  │謀共同正犯」、「預備共同│
│    │    │                      │法  │正犯」，雖屬行為可罰性要│
│    │    │                      │比  │件之變更，但與本案之共犯│
│    │    ├───────────┤較  │型態無關，故無從比較有無│
│    │    │舊條文                │適  │較有利被告之情形。      │
│    │    │二人以上共同實施犯罪之│用  │                        │
│    │    │行為者，皆為正犯。    │問  │                        │
│    │    │                      │題  │                        │
├──┼──┼───────────┼──┼────────────┤
│3   │31I│新條文                │ˇ  │舊法第三十一條對共同實行│
│    │    │因身分或其他特定關係  │    │、教唆或幫助者，雖無身分│
│    │    │成立之罪，其共同實行  │    │或其他特定關係，一律論以│
│    │    │、教唆或幫助者，雖無  │    │共犯，並無「得減輕其刑之│
│    │    │特定關係，仍以正犯或  │    │規定」，修正後則鑑於無身│
│    │    │共犯論。但得減輕其刑。│    │分或特定關係之共同正犯、│
│    │    │                      │    │教唆犯、或幫助犯，其可罰│
│    │    │                      │    │性應較有身分或特定關係者│
│    │    │                      │    │為輕，不宜同罰，而於同條│
│    │    ├───────────┼──┤第一項增設但書規定「得減│
│    │    │舊條文                │    │輕其刑」，以利實務上之靈│
│    │    │因身分或其他特定關係  │    │活運用，而發生刑罰程度之│
│    │    │成立之罪，其共同實施  │    │法的實質內容有利於行為人│
│    │    │或教唆幫助者，雖無特  │    │之變更，應依新法第二條第│
│    │    │定關係，仍以共犯論。  │    │一項但書之規定，適用裁判│
│    │    │                      │    │時法。（高院座談會決議第│
│    │    │                      │    │二之六則）。※身分犯復成│
│    │    │                      │    │立幫助犯者，得先依身分犯│
│    │    │                      │    │之規定減輕其刑（刑法第三│
│    │    │                      │    │十一條第一項），再依幫助│
│    │    │                      │    │犯之規定遞減輕之（刑法第│
│    │    │                      │    │三十條第一項）（高院座談│
│    │    │                      │    │會決議第二之六則）。    │
├──┼──┼───────────┼──┼────────────┤
│4   │33  │新條文                │    │舊法第三十三條第五款規定│
│    │    │主刑之種類如下：      │    │，罰金：一元以上，修正後│
│    │    │一、死刑              │    │則提高為，罰金：新臺幣一│
│    │    │二、無期徒刑          │    │千元以上，以百元計算之。│
│    │    │三、有期徒刑：二月以上│    │罰金之定義既已修正，法定│
│    │    │    ，十五年以上。但遇│    │刑為罰金者，其法定最低度│
│    │    │    有加減時，得減至二│    │罰金亦提高為新臺幣一千元│
│    │    │    月未滿，或加至二十│    │，致刑度有加重之情形，不│
│    │    │    年。              │    │論宣告罰金與否，應依新法│
│    │    │四、拘役：一日以上，六│    │第二條第一項前段之規定，│
│    │    │    十日未滿。但遇有加│    │適用行為時法。（最高法院│
│    │    │    重時，得加至一百二│    │決議第三點(一)參照）。    │
│    │    │    十日。            │    │                        │
│    │    │五、罰金：新臺幣一千元│    │                        │
│    │    │    以上，以百元計算之│    │                        │
│    │    │    。                │    │                        │
│    │    │                      │    │                        │
│    │    │                      │    │                        │
│    │    ├───────────┼──┤                        │
│    │    │舊條文                │ˇ  │                        │
│    │    │主刑之種類如下：      │    │                        │
│    │    │一、死刑              │    │                        │
│    │    │二、無期徒刑          │    │                        │
│    │    │三、有期徒刑：二月以上│    │                        │
│    │    │    ，十五年以上。但遇│    │                        │
│    │    │    有加減時，得減至二│    │                        │
│    │    │    月未滿，或加至二十│    │                        │
│    │    │    年。              │    │                        │
│    │    │四、拘役：一日以上，二│    │                        │
│    │    │    個月未滿。但遇有加│    │                        │
│    │    │    重時，得加至四個月│    │                        │
│    │    │    。                │    │                        │
│    │    │五 罰金：一元以上。   │    │                        │
│    │    │                      │    │                        │
├──┼──┼───────────┼──┼────────────┤
│5   │41  │新條文                │    │(一) 舊法第四十一條第一項 │
│    │    │I 犯最重本刑為五年以 │    │   前段規定，犯最重本刑 │
│    │    │   下有期徒刑以下之刑 │    │   為五年以下有期徒刑以 │
│    │    │   之罪，而受六個月以 │    │   下之刑之罪，而受六個 │
│    │    │   下有期徒刑或拘役之 │    │   月以下有期徒刑或拘役 │
│    │    │   宣告者，得以新臺幣 │    │   之宣告，因身體、教育 │
│    │    │   一千元、二千元或三 │    │   、職業、家庭之關係或 │
│    │    │   千元折算一日，易科 │    │   其他正當事由，執行顯 │
│    │    │   罰金。但確因不執行 │    │   有困難者，得以一元以 │
│    │    │   所宣告之刑，難收矯 │    │   上三元以下折算一日， │
│    │    │   正之效，或難以維持 │    │   易科罰金（依罰金罰鍰 │
│    │    │   法秩序者，不在此限 │    │   提高標準條例廢止前第 │
│    │    │   。                 │    │   二條規定，就其原定數 │
│    │    │II 前項規定於數罪併罰 │    │   額提高為一百倍折算一 │
│    │    │   ，其應執行之刑未逾 │    │   日，即銀元一百、二百 │
│    │    │   六月者，亦適用之。 │    │   、三百元折算一日，換 │
│    │    │                      │    │   算成新台幣即三百、六 │
│    │    │                      │    │   百、九百元折算一日） │
│    │    ├───────────┼──┤   。修正後則提高為以新 │
│    │    │舊條文                │ˇ  │   台幣一千、二千、三千 │
│    │    │I 犯最重本刑為五年以 │    │   元折算一日，比較新舊 │
│    │    │   下有期徒刑以下之刑 │    │   法之適用結果，以修正 │
│    │    │   之罪，而受六個月以 │    │   前之規定，較有利於行 │
│    │    │   下有期徒刑或拘役之 │    │   為人，應新刑法第二條 │
│    │    │   宣告，因身體、教育 │    │   第一項之規定，應適用 │
│    │    │   、職業、家庭之關係 │    │   修正前之規定。（最高 │
│    │    │   或其他正當事由，執 │    │   法院決議第三點(一)參照 │
│    │    │   行顯有困難者，得以 │    │   ）。                 │
│    │    │   一元以上三元以下折 │    │(二) 新法施行前犯併合處罰 │
│    │    │   算一日，易科罰金。 │    │   數罪中之一罪，且該數 │
│    │    │   但確因不執行所宣告 │    │   罪均該當刑法第四十一 │
│    │    │   之刑，難收矯正之效 │    │   條第一項得易科罰金之 │
│    │    │   ，或難以維持法秩序 │    │   規定者，其新舊法之適 │
│    │    │   ，不在此限。       │    │   用：                 │
│    │    │Π 併合處罰之數罪，均 │    │   新刑法施行法第三條之 │
│    │    │   有前項情形，其應執 │    │   一第三項規定，於九十 │
│    │    │   行之刑逾六月者，亦 │    │   四年七月一日刑法修正 │
│    │    │   同。               │    │   施行前犯併合處罰數罪 │
│    │    │                      │    │   中之一罪，且該數罪均 │
│    │    │                      │    │   符合第四十一條第一項 │
│    │    │                      │    │   得易科罰金之規定者， │
│    │    │                      │    │   適用九十年一月四日修 │
│    │    │                      │    │   正之刑法第四十一條第 │
│    │    │                      │    │   二項規定，即適用舊法 │
│    │    │                      │    │   第四十一條第二項之規 │
│    │    │                      │    │   定（即應執行之刑逾六 │
│    │    │                      │    │   月者，應得易科罰金） │
│    │    │                      │    │   ，以利受刑人。       │
├──┼──┼───────────┼──┼────────────┤
│6   │55  │新條文                │    │刑法修正之後，原屬牽連  │
│    │後段│刪除                  │    │犯之數個犯罪行為，依新  │
│    │    │                      │    │法應數罪併罰，比較修正  │
│    │    │                      │    │前之規定，可依裁判上一  │
│    │    ├───────────┼──┤罪論處，顯然罪刑之處罰  │
│    │    │舊條文                │ˇ  │內容發生變動，按刑法第  │
│    │    │犯一罪而其方法或結果之│    │二條之法律，係指刑罰所  │
│    │    │行為犯他罪名者，從一重│    │依存的整體法律狀態，故  │
│    │    │處斷。                │    │法律有變更應指足以影響  │
│    │    │                      │    │行為的可罰性與法律效果  │
│    │    │                      │    │的法令，因修正而有所變  │
│    │    │                      │    │更而言，此部份之修正，  │
│    │    │                      │    │自屬法律變更，應為新舊  │
│    │    │                      │    │法之比較，經新舊法比較  │
│    │    │                      │    │之結果，以舊法較有利於  │
│    │    │                      │    │行為人，應依舊刑法第五  │
│    │    │                      │    │十五條，從一重處斷（最  │
│    │    │                      │    │高法院決議第五點(三)，高  │
│    │    │                      │    │院座談會決議第九、十四  │
│    │    │                      │    │則）                    │
├──┼──┼───────────┼──┼────────────┤
│7   │56  │新條文                │    │刑法修正之後，原屬連續  │
│    │    │刪除                  │    │犯之數個犯罪行為，依新  │
│    │    │                      │    │法應數罪併罰，比較修正  │
│    │    │                      │    │前之規定，可依裁判上一  │
│    │    │                      │    │罪論處，顯然罪刑之處罰  │
│    │    ├───────────┼──┤內容發生變動，解釋上對  │
│    │    │舊條文                │ˇ  │於刑法第二條第一項之解  │
│    │    │連續數行為而犯同一之罪│    │釋，應包括各種影響罪刑  │
│    │    │名者，以一罪論。但得加│    │加重之規定，按刑法第二  │
│    │    │重其刑至二分之一。    │    │條之法律，係指刑罰所依  │
│    │    │                      │    │存的整體法律狀態，故法  │
│    │    │                      │    │律有變更應指足以影響行  │
│    │    │                      │    │為的可罰性與法律效果的  │
│    │    │                      │    │法令，因修正而有所變更  │
│    │    │                      │    │而言，此部份修正自屬法  │
│    │    │                      │    │律變更，應為新舊法之比  │
│    │    │                      │    │較，經新舊法比較之結果  │
│    │    │                      │    │，以舊法較有利於行為人  │
│    │    │                      │    │，應依舊刑法第五十六條  │
│    │    │                      │    │規定論以一罪，並加重其  │
│    │    │                      │    │刑（最高法院決議第五點  │
│    │    │                      │    │(四)，高院座談會決議第十  │
│    │    │                      │    │四則）                  │
│    │    │                      │    │                        │
└──┴──┴───────────┴──┴────────────┘
